最高法院民事裁定　　　　　　　　　 110年度台上字第2392號
上　訴　人　簡奉月
訴訟代理人　劉家榮律師
　　　　　　洪仲澤律師
上　訴　人　李奕璇
被 上訴 人　李品蓁
　　　　　　李烱文
　　　　　　李蔡雪
　　　　　　李烱錫
　　　　　　李淑美
共　　　同
訴訟代理人　黃宏綱律師
上列當事人間請求履行契約事件，上訴人對於中華民國109 年12
月16日臺灣高等法院高雄分院第二審判決（109年度上字第3號）
，提起上訴，本院裁定如下：
    主  文
上訴駁回。
第三審訴訟費用由上訴人負擔。
    理  由
按上訴第三審法院，非以原判決違背法令為理由，不得為之；又
判決不適用法規或適用不當者，為違背法令；且提起上訴，上訴
狀內應記載上訴理由，表明原判決所違背之法令及其具體內容，
暨依訴訟資料合於該違背法令之具體事實，其依民事訴訟法第46
9條之1規定提起上訴者，並應具體敘述為從事法之續造、確保裁
判之一致性或其他所涉及之法律見解具有原則上重要性之理由。
同法第467條、第468條、第470條第2項定有明文。是當事人提起
上訴，如依同法第469 條規定，以原判決有所列各款情形之當然
違背法令為理由時，其上訴狀或理由書應表明該判決有合於各該
條款規定情形之具體內容，及係依何訴訟資料合於該違背法令之
具體事實；如依同法第469條之1規定，以原判決有前條以外其他
不適用法規或適用不當為理由時，其上訴狀或理由書應表明該判
決所違背之法令條項，或有關解釋字號，或成文法以外之習慣或
法理、法則等及其具體內容，暨係依何訴訟資料合於該違背法令
之具體事實，並具體敘述為從事法之續造、確保裁判之一致性或
其他所涉及之法律見解具有原則上重要性之理由。上訴狀或理由
書如未依上述方法表明，或其所表明者與上開法條規定不合時，
即難認為已合法表明上訴理由，其上訴自非合法。本件上訴人對
於原判決提起上訴，雖以該判決違背法令為由，惟核其上訴理由
狀所載內容，係就原審取捨證據、認定事實、解釋契約之職權行
使，所論斷：綜觀兩造不爭執之事實，上訴人簡奉月之被繼承人
李明世與被上訴人之被繼承人李明華於民國81年9 月11日所訂承
諾協議書（下稱系爭承諾協議）、上訴人與李明華於96年4月9日
所訂協議書之記載，參互以察，堪認李明世與李明華分別出資3/
5、2/5，共同購買高雄市○○區○○段○○○○段0000地號土地
（下稱系爭土地），約定以李明華為登記名義人。細繹系爭承諾
協議之內容及雙方締約之真意，可見系爭土地出賣予第三人，應
依出資比例分配價金。李明華嗣依約將系爭土地所有權移轉登記
為銓聖工業股份有限公司（下稱銓聖公司）所有，該公司於 105
年3月4日出售系爭土地，得款新臺幣（下同）1,211萬3,800元，
被上訴人自得請求其中2/5即 484萬5,520元。從而，被上訴人依
系爭承諾協議及繼承關係，請求簡奉月於繼承李明世遺產範圍內
，與上訴人李奕璇、原審共同上訴人李靜雯、視同上訴人李建億
連帶給付484萬5,520元本息，為有理由等情，指摘為不當，並就
原審已論斷及與判決結果無礙事項，泛言未論斷、違反經驗法則
，而非表明依訴訟資料合於該違背法令之具體事實，更未具體敘
述為從事法之續造、確保裁判之一致性或其他所涉及之法律見解
具有原則上重要性之理由，難認已合法表明上訴理由。依首揭說
明，應認其上訴為不合法。至簡奉月於本院始主張：系爭土地乃
李明世、李明華借名登記為銓聖公司所有，該公司未經兩造同意
出售系爭土地，應由其對兩造負損害賠償責任云云，核屬原審言
詞辯論終結前所未主張之新防禦方法，依民事訴訟法第476條第1
項規定，非本院依法所得斟酌。
次按對於第二審判決上訴，上訴人應委任律師為訴訟代理人；上
訴人未依規定委任訴訟代理人，經法院定期命補正，而逾期未補
正，上訴自不合法，觀之民事訴訟法第466條之1第1項前段、第4
項規定自明。查李奕璇提起上訴，未委任律師為訴訟代理人，經
原審於110年2月1日裁定命其於5日內補正（見本院卷75頁），並
於110 年2月5日對其為寄存送達，有送達證書附卷可稽（見本院
卷77頁），其迄未補正，且同為連帶債務人之簡奉月上訴為不合
法，簡奉月之上訴效力不及於李奕璇，則應認李奕璇之上訴亦為
不合法。末查，第一審判決第3頁第2列、第4頁第25列、第7頁第
4列、第10頁第29列、第12頁第2列關於被上訴人減縮請求後之金
額，及主文第1項關於命上訴人給付之金額424萬5,520元，為484
萬5,520 元之誤寫，係顯然錯誤，應由第一審裁定更正。附此說
明。
據上論結，本件上訴為不合法。依民事訴訟法第481條、第444條
第1項、第95條、第78條，裁定如主文。
中    華    民    國   110    年    11    月    10    日
                      最高法院民事第三庭
                          審判長法官  沈  方  維  
                                法官  鍾  任  賜  
                                法官  張  競  文  
                                法官  陳  麗  芬  
                                法官  方  彬  彬  
本件正本證明與原本無異
                                      書  記  官
中    華    民    國   110    年    11    月    24    日